【裁判字號】    97,執消債更,263
【裁判日期】    980521
【裁判案由】    更生事件
【裁判全文】
臺灣屏東地方法院民事裁定         97年度執消債更字第263號
聲  請  人
即債務人    甲○○
代  理  人  陳魁元律師
相  對  人
即債權人    香港商香港上海匯豐銀行股份有限公司
法定代理人  韋力行
相  對  人
即債權人    中國信託商業銀行股份有限公司
法定代理人  壬○○
相  對  人
即債權人    台北富邦商業銀行股份有限公司
法定代理人  戊○○
相  對  人
即債權人    國泰世華商業銀行股份有限公司
法定代理人  乙○○
相  對  人
即債權人    慶豐商業銀行股份有限公司
相  對  人
即債權人    友邦國際信用卡股份有限公司
法定代理人  庚○○
相  對  人
即債權人    台新國際商業銀行股份有限公司
法定代理人  辛○○
相  對  人
即債權人    遠東國際商業銀行股份有限公司
法定代理人  丁○○
相  對  人
即債權人    上海商業儲蓄銀行股份有限公司
法定代理人  丙○○
相  對  人
即債權人    玉山商業銀行股份有限公司
法定代理人  己○○
上列當事人聲請消費者債務清理事件，本院裁定如下：
    主  文
債務人所提如附件所示之更生方案應予認可。
債務人在未依更生條件全部履行完畢前，其生活程度應為如後之
限制：（一）除係維持生計所必要者外，不得購買單價1 萬元以
上之動產，並不得有奢靡浪費之消費活動。（二）禁止為賭博、
投機行為、搭乘高鐵、飛行器、出國旅遊或遊學及四星級以上飯
店之住宿或美容醫療等行為，非緊急必要，不得搭乘計程車。（
三）不得買賣不動產，且不得為金錢借貸或投資金融商品（如股
票、基金等）。
    理  由
一、按債務人有薪資、執行業務所得或其他固定收入，法院認更
    生方案之條件公允者，得不經債權人會議可決，逕依債務人
    之聲請或依職權以裁定認可更生方案；法院為認可之裁定時
    ，因更生方案履行之必要，對於債務人在未依更生條件全部
    履行完畢前之生活程度，得為相當之限制，消費者債務清理
    條例第64條第1 項、第62條第2 項分別定有明文。
二、經查：本件債務人聲請更生，前經本院裁定開始更生程序在
    案，有上開裁定一份在卷可參，又債務人擔任保母，每月收
    入新台幣（下同）13,000元，業據其提出財產及收入狀況說
    明書、財政部臺灣省南區國稅局95、96年度綜合所得稅各類
    所得資料清單、96年度地方政府職前訓練保母人員班結訓證
    書、屏東縣社區保母系統契約書、保母委任契約暨在宅托兒
    契約各1 份在卷足憑。再觀諸債務人所提如附件所示之更生
    方案，其條件：自認可更生方案裁定確定翌日起分32期（8
    年）清償，每3 個月為1 期，每期給付15,000元，清償總額
    計480,000 元，清償成數為無擔保及無優先債權總額44.34%
    。本院參酌債務人為兼照顧未滿2 歲之兒子吳過（96年6 月
    9 日），乃以在宅托兒之工作維持生活，收入不多，而其配
    偶吳勝雄於債務人自台北返回屏東後，2 年來對債務人及兒
    子吳過之生活不聞不問，置之不理，而由債務人獨立扶養稚
    子，業經債務人陳明在卷，並經本院職權調閱債務人配偶戶
    籍資料、所得及財產資料、勞保局被保險人投保資料查得債
    務人配偶名下復無土地、房屋或其他可變價之資產，95年度
    所得額為5,530 元、96年度所得額為9,543 元，有上開勞保
    資料、財產及所得資料、戶籍資料各1 份附卷可稽，則以債
    務人每月收入13,000元，扣除每月還款金額5,000 元，每月
    僅餘8,000 元供其與幼子支應膳食、交通、醫療、勞健保及
    其他雜支等生活必要費用，參酌其住居之台灣省屏東縣依內
    政部社會司公佈之98年度每人每月最低生活費9,829 元之標
    準，僅足以維持基本生活之所需，應屬合理，其更生方案核
    屬公允、適當、可行，且債務人並無同條例第64條第2 項所
    定不得認可之消極事由存在，故不經債權人會議可決，予以
    認可該更生方案。另債務人更生方案未載明每期清償日，為
    杜爭議，爰將每期清償日定為由債務人自認可更生方案裁定
    確定之翌日起，於每期第1 個月10日前（遇假日順延至次上
    班日），依更生方案所示之每期清償額分別給付給各債權人
    ，附此敘明。
三、債權人陳述意見則以：（一）債務人所提更生方案清償成數
    偏低，顯是欲藉更生程序之便行免責之實，若依其更生條件
    ，勢必引發道德危機，戕害社會經濟，對債權人亦難謂公平
    ，應再提高還款金額，以符誠信。（二）債務人年紀僅40歲
    ，尚具備至少25年之勞動能力，理應尋找更好之工作，以增
    加收入。（三）未成年子女之撫養費，應與配偶共同負擔，
    倘配偶收入較優渥，非不可由配偶負擔較重之扶養義務（四
    ）債務人於友邦國際信用卡股份有限公司89年6 月29日申辦
    信用卡，消費帳款多為信用卡餘額代償、預借現金及其他一
    般消費，其行為顯有浪費或其他投機行為而致財產顯然減少
    並負擔過重之債務等語。惟查：
  （一）揆之消費者債務清理條例之目的，除保障債權人集團性
        滿足之最大化及公平化外，並為賦與債務人重建復甦其
        經濟生活之機會。故消費者債務清理程序制度之構築首
        需強調生活再建及破綻預防，提高債務人工作意願並改
        善其生活習慣，使能重新出發，從而保障其生存權，並
        促進其義務遂行能力，儘可能永續性回復信用。是若還
        款額度逾越其所能負擔之極限過大，債務人勢必無法清
        償，終至喪失其還債之意願，則債權人反之能實際受償
        的金額勢必大幅降低，因而蒙受實際不利益。本件債務
        人，每月收入用以攤還各債權人後所預留之生活必要費
        用，僅係維持其與幼子吳過基本生活之需求等情已如前
        述，故考量其還款能力及所提更生條件尚屬允當、可行
        。
  （二）債務人因與配偶感情不睦，自台北返回屏東娘家居住後
        ，近2 年來獨立扶養幼子，為兼照顧幼子而以在宅托兒
        之工作維生等情已如前述，另按消費者債務清理條例第
        53條第2 項第3 款既已明定更生條件最終清償期自認可
        更生方案裁定確定之翌日起不得逾六年，但有特別情事
        者，得延長為八年。此項規定係為避免程序之長期化對
        債權人及債務人雙方造成過大之負擔，及考慮債務人清
        償能力負荷量所作之限制，從而，債務人已將其清償年
        限延長至上開條例所規定之最大年限，足見其還款之誠
        ，故應許其有重建經濟生活之機會。
  （三）債務人兒子未滿2 歲，無謀生能力，須賴父母親教養成
        人，要難因債務人負有債務即可排除對年幼子女之扶養
        義務，另債務人配偶近2 年來對債務人及幼子不聞不問
        ，只得由債務人承擔起撫育幼兒的責任，且名下亦無任
        何財產，及無穩定之工作收入，致債務人難以實質對其
        請求分攤子女之扶養費，故由其承擔起上開子女之扶養
        責任等情業經債務人陳明在案，並有本院職權所調之債
        務人配偶財產所得資料、勞保資料、戶籍資料在卷可按
        ，小孩成長刻不容緩，考量債務人預留供幼子每月之扶
        養費為4,000 元，僅足供基本生活需求，應屬合理。
  （四）消費者債務清理條例為立法院三讀通過之法律，對於依
        據條例聲請更生之資格、條件及程序均有明文規定，債
        務人既已裁定准許更生，即應依據程序審究其清償能力
        、更生方案是否公允、可行，債權人若依清算程序實際
        得受償之額度等情以資判斷是否應給予認可，債務人89
        間即持有信用卡，持續使用數年，其使用信用卡期間，
        若非陸續有如期繳納應繳費用或銀行所核准之基本費用
        ，怎得以繼續使用信用卡多年，其刷卡代償其他債務或
        預借現金，自係考量借新債還舊債所須負擔之利率較低
        ，更何況債權銀行發行信用卡，係為了拓展其業務，賺
        取手續費、利息等利潤，亦屬商業行為，其核給債務人
        信用卡許其以信用卡消費時，既已評估債務人之財務及
        信用狀況與所冒債務人日後可能因不當消費而無力清償
        之風險，則債務人未細思其收支狀況而有過度使用信用
        卡之行為或有未當，惟審酌消費者債務清理條例所賦與
        債務人更生之目的，係在重建其經濟生活，保障其生存
        權，是債權人前揭理由主張不應准其更生，與上開條例
        之立法目的有違，應不可採。
四、綜上所述，債務人有固定收入，其更生方案之條件公允，且
    無不得認可之消極事由，揆諸消費者債務清理條例之立法目
    的，保障債權人公平受償，謀求消費者經濟生活之更生機會
    及社會經濟健全發展，故不經債權人會議可決，予以認可該
    更生方案。另為促使債務人履行更生方案，並教育其合理消
    費觀念，並依上開規定，就債務人在未依更生條件全部履行
    完畢前之生活程度，應為相當之限制。
五、爰依消費者債務清理條例第64條第1 項、第62條第2 項規定
    ，裁定如主文。
中    華    民    國    98    年    5     月    21    日
                民事執行處  司法事務官  蘇聰藝
上為正本係照原本作成
如不服本裁定，應於裁定正本送達後10日內，以書狀向本院司法
事務官提出異議。
中    華    民    國    98    年    5     月    21    日
                            書  記  官  張文俊
附件（更生方案）：
（一）清償期間：
      自認可更生方案裁定確定之翌日起八年，並以每三個月為
      一期，共計清償32期。
（二）清償之金額及成數：
      每期清償15,000 元。
      依本方案所定總清償金額為480,000 元，清償成數為無擔
      保及無優先債權總額之44.34% 。
（三）給付方式：
      由債務人於本裁定確定翌日起，於每一期之第一個月10日
      日前（遇假日順延至次上班日），依更生方案所示之每期
      清償額，分別給付給各債權人。
（四）無擔保及無優先權債權人債權比例及清償額：
  ┌────────┬─────┬─────┬─────┬─────┐
  │債 權 人 名 稱  │債權金額  │債權比例  │每期清償額│清償總額  │
  ├────────┼─────┼─────┼─────┼─────┤
  │台新國際商業銀行│    92,956│     8.59%│     1,313│    42,000│
  ├────────┼─────┼─────┼─────┼─────┤
  │玉山商業銀行    │   169,736│    15.68%│     2,345│    75,000│
  ├────────┼─────┼─────┼─────┼─────┤
  │遠東國際商業銀行│     3,490│     0.32%│第一期付清│     2,000│
  │                │          │          │2,000     │          │
  ├────────┼─────┼─────┼─────┼─────┤
  │上海商業儲蓄銀行│    80,382│     7.43%│     1,125│    36,000│
  ├────────┼─────┼─────┼─────┼─────┤
  │慶豐商業銀行    │     9,010│     0.83%│第一期付清│     7,000│
  │                │          │          │7,000     │          │
  ├────────┼─────┼─────┼─────┼─────┤
  │台北富邦商業銀行│   143,819│    13.29%│     2,000│    64,000│
  ├────────┼─────┼─────┼─────┼─────┤
  │國泰世華商業銀行│    59,023│     5.45%│       844│    27,000│
  ├────────┼─────┼─────┼─────┼─────┤
  │中國信託商業銀行│   198,376│    18.33%│     2,750│    88,000│
  ├────────┼─────┼─────┼─────┼─────┤
  │香港上海匯豐商銀│   159,450│    14.73%│     2,200│    71,000│
  ├────────┼─────┼─────┼─────┼─────┤
  │友邦信用卡股份有│   166,286│    15.36%│     2,313│    74,000│
  │限公司          │          │          │          │          │
  ├────────┼─────┼─────┼─────┼─────┤
  │加      總      │ 1,082,528│      100%│          │   486,000│
  ├────────┼─────┴─────┴─────┴─────┤
  │ 清 償  成  數  │    44.89%                                    │
  └────────┴───────────────────────┘

司法院資訊處製作；財團法人民間司法改革基金會備份。
